【裁判字號】    95,台上,3636
【裁判日期】    950630
【裁判案由】    違反毒品危害防制條例
【裁判全文】
最高法院刑事判決            九十五年度台上字第三六三六號
    上  訴  人  甲○○
上列上訴人因違反毒品危害防制條例案件，不服台灣高等法院中
華民國九十五年四月四日第二審更審判決（九十五年度上更(一)字
第一一三號，起訴案號：台灣桃園地方法院檢察署九十二年度偵
緝字第四三五、八八０號），提起上訴，本院判決如下：
    主  文
原判決撤銷，發回台灣高等法院。
    理  由
本件原判決認定上訴人甲○○明知安非他命係毒品危害防制條例
第二條第二項第二款所列之第二級毒品，依法不得販賣、持有，
竟基於意圖營利販賣第二級毒品安非他命之概括犯意，以其所有
如原判決附表一編號三所示之門號0000000000號行動
電話與徐振崇聯繫，先於民國九十一年十一月十九日，在桃園縣
龜山鄉○○○街一一一號前，以新台幣（下同）一千五百元代價
販賣數量不詳之第二級毒品安非他命一小包（未扣案）予徐振崇
；再於同年十二月六日下午六時許，在龜山鄉○○○街一一一號
二樓十二室，以一千元代價販賣數量不詳之第二級毒品安非他命
一小包（未扣案）予徐振崇；又於同年十二月十四日下午六時二
十分許，在龜山鄉○○○街一一一號前，以二千元代價，販賣毛
重約一．二公克、淨重０．七一一八八公克之第二級毒品安非他
命二小包予徐振崇。嗣於九十一年十二月十四日下午九時許，在
龜山鄉○○路三一九號前，為警查獲徐振崇上開安非他命二小包
後，循線於同日下午九時三十分許，在龜山鄉○○○街一一一號
二樓十二室上訴人居所當場查獲，並扣得如原判決附表一所示之
第二級毒品安非他命四包、行動電話一具及上訴人所有供販賣安
非他命使用之杓子四支、電子磅秤二台、藥缽一組、分裝袋二七
六個、帳冊一本等情。因而撤銷第一審之科刑判決，改判論處上
訴人連續販賣第二級毒品（累犯）罪刑，固非無見。
惟查：(一)、按被告以外之人於審判外之言詞或書面陳述，除法律
有規定者外，不得作為證據，刑事訴訟法第一百五十九條第一項
定有明文。而所謂法律有規定者，即包括同法第一百五十九條之
一至第一百五十九條之五所規定傳聞證據具有證據能力之例外情
形。故如欲採被告以外之人於審判外之言詞，即如警詢或檢察官
偵查中之言詞為證據時，必須符合法律所規定之例外情形，方得
認其審判外之陳述有證據能力，並須於判決中具體說明其符合傳
聞證據例外可信之情況及心證理由，否則即有違證據法則及判決
不備理由之違誤。原判決採取證人即警員陳泰江、陳春和、林士
權及黃宜樺於偵查中所具結之證述（見原判決第十頁第四、五行
、第十四頁倒數第八行、第二十一頁第十一至十二行）為本件犯
罪證據之一，則該等審判外之言詞何以具有證據能力？原判決並
未敘明此部分證言屬於刑事訴訟法所定何種傳聞證據之例外情形
，而得以採為證據之理由，遽採為不利於上訴人之認定，即難謂
與證據法則相符，並有理由不備之違誤。(二)、按毒品危害防制條
例第二條第二項所規定之第二級毒品之品項例示如該條項附表二
所載，而該附表二編號十二為安非他命，編號八十九為甲基安非
他命，足見安非他命與甲基安非他命分屬不同種類之第二級毒品
。依原判決認定之事實，上訴人連續販賣予徐振崇之毒品均為第
二級毒品安非他命，嗣後為警查扣第二級毒品安非他命四包等情
。然理由二之(十)則說明「證人徐振崇供承向被告購得而為警查獲
之安非他命二小包經鑑驗結果，有甲基安非他命成份」（見原判
決第二十二頁第一至五行），則事實欄記載「安非他命」，與理
由欄之說明不相符合；又理由說明於上訴人居所扣得疑似第二級
毒品安非他命四包，經送請行政院衛生署管制藥品管理局檢驗結
果，確係第二級毒品安非他命，有該局九十三年十二月二十日函
暨所附之檢驗成績書各一紙在卷可憑（見原判決第二十二頁第五
至九行）。惟卷附該管制藥品管理局檢驗結果係檢出含有Metham
phetamine （甲基安非他命）成分，此有該局前揭九十三年十二
月二十日管檢字第０九三００一一七四０號檢驗成績書在卷可稽
（見第一審卷一第八十、八十一頁）。則原判決認定之事實及記
載之理由，與前揭證據資料不符，亦有證據上理由矛盾之違法。
(三)、按沒收物之執行完畢與沒收物之不存在，並非一事，因犯罪
依法必須沒收之物，雖已於被告或另案被告之確定判決諭知沒收
，並已執行完畢，對於其他被告之判決，仍應宣告沒收。原判決
以上訴人供販賣安非他命所使用如原判決附表二編號一、三至五
所示杓子四支、藥缽一組、空白分裝袋二七六個，業經台灣桃園
地方法院檢察署檢察官以處分命令予以廢棄在案，有該署檢察官
桃建字第三五一０號扣押（沒收）物品處分命令影本一紙在卷可
憑，認均無再諭知沒收之必要，而未依毒品危害防制條例之規定
為沒收之宣告，揆諸前揭說明，有判決不適用法則之違背法令。
以上或為上訴意旨所指摘，或為本院得依職權調查之事項，應認
原判決仍有撤銷發回更審之原因。
據上論結，應依刑事訴訟法第三百九十七條、第四百零一條，判
決如主文。
中    華    民    國  九十五  年    六    月   三十   日
                      最高法院刑事第十庭
                          審判長法官  洪  清  江
                                法官  石  木  欽
                                法官  李  伯  道
                                法官  林  勤  純
                                法官  陳  晴  教
      本件正本證明與原本無異
                                      書  記  官
中    華    民    國  九十五  年    七    月   十二   日
                                                      Ｑ


司法院資訊處製作；財團法人民間司法改革基金會備份。
